【裁判字號】    88,交易,338
【裁判日期】    890106
【裁判案由】    過失傷害
【裁判全文】
臺灣臺南地方法院刑事判決                      八十八年度交易字第三三八號
    公  訴  人  臺灣臺南地方法院檢察署檢察官
    被      告  乙○○
右列被告因過失傷害案件，經檢察官提起公訴（八十八度偵續字第九三號），本院判
決如左：
    主  文
乙○○因過失傷害人，處有期徒刑肆月，如易科罰金，以參佰元折算壹日。
    事  實
一、乙○○於民國（下同）八十七年九月三日十八時十五分許，駕駛車牌號碼ＵＫ－
    一三九九號自小客車，途經台南縣安定鄉○○段時，原應注意汽車在雙向四車道
    行駛時，除準備停車或臨時停車外，不得駛出路面邊線  而依當時情況，路面平
    坦，夜間有照明，並無不能注意之情事，竟疏於注意，在上揭雙向四車道行駛時
    ，駛出路面邊線，欲利用慢車道行駛，其右側適有丙○○騎乘ＮＡＨ－五二九號
    重機車同向前進，乙○○超越丙○○所騎機車後，旋因操控不慎而撞上路旁編號
    「高幹一三九」電線桿，小客車橫向停留在慢車道上，致丙○○因瞬間閃煞不及
    ，自後撞擊上開自小客車左後方保險桿，致人車倒地，因而受有「右手挫傷合併
    第四指甲床損傷、頭部外傷合併撕裂傷、左側股骨遠端粉碎性骨折、陰囊撕裂傷
    」等之傷害。
二、案經丙○○訴由台南縣警察局善化分局報請告台灣台南地方法院檢察署檢察官偵
    查起訴。
    理  由
一、訊據被告乙○○固坦承有於右揭時地駕車肇事之事實，並自承對本件車禍有過失
    ，惟辯稱：伊當時駕車在該路段快車道上之外車道行駛，係告訴人丙○○騎機車
    撞及伊自小客車之左後側後，伊一時緊張，始向右偏出慢車道而撞及電線桿，伊
    並無過失云云。查右揭事實業據告訴人在警訊、偵查乃至本院審理時，均堅指明
    確，並有道路交通事故調查報告表（一）、（二）各一紙，相片七幀附卷足資佐
    證。依卷附照片所示告訴人機車之倒地位置，其機車車頭倒向道路內側，機車刮
    地痕中，其右前側腳踏橫桿之刮地痕係沿道路邊線平行向前，另機車後輪軸及排
    氣管拖地所造成之刮地痕則係由道路內側以約三十度之角度向道路外則滑行，顯
    見本件車禍之撞擊地點確係在外側車道靠近道路邊線處，此其一；另以被告所駕
    自小客車車頭撞毀情形觀之，其撞擊力量甚大，而肇事地點在下班時間車流量很
    大之事實，亦經到場處理之警員甲○○在本院陳述明確，苟被告係在快車道上行
    駛，縱遭告訴人騎機車自後撞擊，亦不可能引起甚大之衝力，致其小客車撞到電
    線桿而造成如此嚴重之車損，是被告所辯係因遭告訴人在外車道自後撞及後，始
    緊張而偏出慢車道云云，顯不可採，反以告訴人所指係被告突然駛出道路邊線，
    進入慢車道，失控撞到電線桿後，伊避煞不及而撞到被告自小客車之情況為真，
    此其二；再以告訴人機車係撞及被告自小客車左後側保險桿之事實而言，苟如被
    告所辯，係被告在外側車道行駛時，告訴人自後撞及自小客車之左後側等情，則
    告訴人機車之相對位置應係在外側車道靠近內側車道之中心線附近，告訴人機車
    倒下滑行亦應自近中心線起，而機車肇事後位置係橫在道路邊線附近，則機車倒
    地滑行所造成之刮地痕，應係自外側車道近中心線處開始斜向道路邊線，然依卷
    附機車倒地相片中，其刮地痕係沿道路邊線平行向前，此亦與被告所稱情節不符
    ，反之告訴人所指陳係被告撞到電線桿後，小客車橫在慢車道上，車頭向外，伊
    始撞及小客車之左後保險桿等情始符常情，此其三；綜上所陳，本案車禍確係被
    告駕車行經肇事地點時，駛出道路邊線，因操控不慎而撞及路旁高幹一三九電線
    桿後，造成自小客車橫向擋在慢車道上，告訴人在瞬間避煞不及，而撞到被告自
    小客車之左後保險桿倒地之事實，足堪確認。本件車禍雖經送請台灣省台南區道
    路交通事故鑑定委員會鑑定，惟適因現場近內、外側車道中心線附近遺有機油，
    致警員誤以該機油位置係撞擊點而繪入現場圖中，以致台灣省台南區車輛行車事
    故鑑定委員會無從判斷本件車禍肇事責任，惟此並不影響被告確應負本件車禍肇
    事之責任。
二、按「汽車在雙向四車道行駛時，應依左列規定：五  除準備停車或臨時停車外，
    不得駛出路面邊線或跨越兩條車道行駛。」道路交通安全規則第九十八條第一項
    第五款定有明文，被告既為車輛駕駛人，對上揭規定當無不知之理，而依當時路
    況平坦，夜間有照明，並無不能注意之情形，而當時正係下班時分，車流量大，
    被告猶應注意遵守規則，乃竟違反上揭規定，任意駛出道路邊線，欲利用慢車道
    超車，因失控而撞及電線桿後，自小客車橫擋慢車道，造成緊跟其後之告訴人在
    瞬間撞到被告所駕自小客車倒地而受有傷害，被告之行為自有過失，且應負全部
    之肇事責任，而告訴人確受有如事實欄所載傷害，亦有診斷證明書一紙在卷足憑
    ，其傷害確係因本件車禍所造成，是本件被告過失傷害之犯行業臻明確，應依法
    論處。
三、查被告乙○○因過失致被害人受傷，核其所為，係犯刑法第二百八十四條第一項
    之過失傷害罪。爰審酌被告之品行、應負全部肇事責任之過失程度、所生之危害
    、雖自承有過失，然對車禍發生過程陳述不實，顯圖輕免罪責之態度，其肇事後
    未與被害人達成民事上之和解及其他一切情狀，量處如主文所示之刑，並諭知易
    科罰金之折算標準，以資懲儆。
據上論斷應依刑事訴訟法第二百九十九條第一項前段，刑法第二百八十四條第一項、
第四十一條，罰金罰鍰提高標準條例第一條前段，第二條，判決如主文。
本案經檢察官簡光昌到庭執行職務。
中    華    民    國      八十九      年      一      月       六       日
                                臺灣臺南地方法院交通法庭
                                    法  官    王  國  忠
右正本證明與原本無異。
如不服本判決，應於判決送達後十日內向本院提出上訴狀( 應附繕本 )。
                                    書記官    胡  美  娟
中    華    民    國      八十九      年      一      月       七       日
附錄本案論罪科刑法條全文
刑法第二百八十四條第一項：
因過失傷害人者，處六月以下有期徒刑、拘役或五百元以下罰金。


司法院資訊處製作；財團法人民間司法改革基金會備份。
